【裁判字號】    99,交易,140
【裁判日期】    990705
【裁判案由】    過失傷害
【裁判全文】
臺灣臺北地方法院刑事判決             99年度交易字第140號
公  訴  人  臺灣臺北地方法院檢察署檢察官
被      告  丙○○
上列被告因過失傷害案件，經檢察官提起公訴（98年度偵字第
13660號），本院判決如下：
    主  文
丙○○從事業務之人，因業務上之過失傷害人，處有期徒刑月
，如易科罰金，以新臺幣壹仟元折算壹日。
    事  實
一、丙○○係計程車司機，為從事駕駛業務之人，於民國97年11
    月6日上午，駕駛車牌號碼922-DG號營業小客車，沿臺北市
    ○○○路由東往西方向行駛外側第三車道，於同日上午10時
    35 分許，行經臺北市○○○路○段31號前，應注意變換車
    道時，應先顯示方向燈光或手勢，讓直行車先行，並注意安
    全距離，而依當時天氣晴、日間有自然光線，並無不能注意
    之情形，丙○○竟疏未注意及此，未顯示方向燈即貿然自外
    側第三車道向右變換至外側第二車道，適有甲○○騎乘車牌
    號碼AVE-435號重型機車同向行駛外側第二車道在後，見狀
    煞避不及，甲○○騎乘之機車左側車身因與丙○○駕駛之營
    業小客車右後車身發生碰撞，甲○○因而人車倒地，受有雙
    臀挫傷、雙手腕挫傷、左大腿挫傷合併左腕舟狀骨骨折等傷
    害。被告在有偵查犯罪職權之機關或公務員發覺其犯罪前，
    主動向到場之臺北市政府警察局大安分局員警表明其係肇事
    車輛之駕駛人，並接受裁判而自首。
二、案經甲○○訴由臺灣臺北地方法院檢察署檢察官偵查起訴。
    理  由
甲、程序部分：
一、本件為刑事訴訟法第376條第1、2款所列案件，依同法第284
    條之1前段規定，由法官1人獨任審判，合先敘明。
二、(一)按被告以外之人於審判外之言詞或書面陳述，除法律有規
      定者外，不得作為證據。又被告以外之人於審判外之陳述
      ，雖不符前4條之規定，而經當事人於審判程序同意作為
      證據，法院審酌該言詞陳述或書面陳述作成時之情況，認
      為適當者，亦得為證據，刑事訴訟法第159條第1項、第
      159條之5第1項定有明文。
    (二)查告訴人甲○○於警詢及檢察官訊問筆錄；乙○○之檢察
      官訊問筆錄，臺北市政府警察局警察大隊99年4月12日北
      市警交大事字第09630892000號函及其附件、國立臺灣大
      學醫學院附設醫院99年5月12日校附醫秘字第0990901520
      號函及其附件、臺北市政府警察局大安分局99年5月21日
      北市警分刑字第09931954900號函、臺北市○○○○○道
      路交通事故當事人登記聯單、國立臺灣大學醫學院附設醫
      院診斷證明書各1份、報案紀錄單3紙，均為被告丙○○以
      外之人於審判外之言詞及書面陳述，惟被告及檢察官於本
      院審理時同意作為證據，本院揆諸前開法條規定，並審酌
      前開言詞及書面陳述作成時之情況，認為適當，自得作為
      證據，合先敘明。
乙、實體部分：
一、訊據被告固坦承其所駕駛之營業用小客車與告訴人於上開時
    地發生碰撞之事實，惟矢口否認有何變換車道疏未注意之過
    失，辯稱：其當時係直行，因前方車輛煞車而跟著煞車，告
    訴人騎乘機車自巷子內衝出撞到被告車子右後方云云。經查
    ：
    (一)按行車遇有轉向、減速暫停、讓車、倒車、變換車道等情
      況時所用之燈光及駕駛人之手勢，應依左列規定：六變換
      車道時，應先顯示方向燈光或手勢。汽車在同向二車道以
      上之道路（車道數計算，不含車種專用車道、機車優先道
      及慢車道），除應依標誌或標線之指示行駛外，並應遵守
      下列規定：六變換車道時，應讓直行車先行，並注意安全
      距離。道路交通安全規則第91條第6款、第98條第1項第6
      款訂有明文。
    (二)被告係計程車司機，於97年11月6日上午，駕駛車牌號碼
      922-DG號營業小客車，沿臺北市○○○路由東往西方向行
      駛，於同日上午10時35分許，行經臺北市○○○路○段31
      號前，與告訴人騎乘之車牌號碼AVE-435號重型機車，在
      外側第二車道發生碰撞，告訴人人車倒地，受有雙臀挫傷
      、雙手腕挫傷、左大腿挫傷合併左腕舟狀骨骨折等傷害之
      事實，業據告訴人於本院審理、警詢及檢察官訊問時指述
      明確，核與到場處理員警乙○○於本院審理及檢察官訊問
      時證述情節相符，並有臺北市政府警察局警察大隊99年4
      月12日北市警交大事字第09630892000號函及其附件（臺
      北市政府警察局交通分隊A3類道路交通事故調查報告表、
      現場圖、彩色照片14紙，見本院卷第19至28頁）、國立臺
      灣大學醫學院附設醫院99年5月12日校附醫秘字第
      0990901520號函及其附件（本院卷第37至52頁）、臺北市
      政府警察局道路交通事故當事人登記聯單（偵卷第17頁）
      、國立臺灣大學醫學院附設醫院診斷證明書（偵卷第7頁
      、第43頁）各1份在卷，復為被告所不否認，可以認定。
    (三)至於被告與告訴人發生碰撞時究係直行外側第二車道，亦
      或自外側第三車道變換車道至外側第二車道部分，經查：
      1.告訴人於98年4月6日警詢時指述「當時營業計程車突然
        要靠右路邊未打方向燈，又因營業計程車靠又速度太快
        我來不及反應而發生擦撞。」（偵卷第4頁）及於本院
        99年6月7日審理時具結證稱：其當日係自和平東路2段
        往1段行駛外側第二車道，當時被告在外側第三車道即
        告訴人之左邊，被告加速後未完全超越告訴人的車子，
        也沒有打方向燈，即自外側第三車道變換至外側第二車
        道，告訴人機車之左手把即與被告車子又後門把手處發
        生碰撞卡住跌倒，被告的車子則繼續向右變換至外側第
        二車道（本院卷第75頁）等語，是告訴人自始一致指述
        被告係自外側第三車道未打方向燈而忽然向右變換至外
        側第二車道時與之發生碰撞乙情。
      2.處理現場之員警乙○○則於本院99年5月10日審理時具
        結證稱：本案係證人到場處理並繪製現場圖，證人到場
        時車輛已經移動，地上有先到場之員警用蠟筆繪製車輛
        的位置，當時告訴人已經救護車送到醫院，只有被告在
        場，現場圖的簽名是在醫院交被告及告訴人簽的，計程
        車的右側車身、保險桿、車門位置有多處痕跡，另機車
        是左側與計程車擦撞，且左側倒地，依照被告及告訴人
        陳述發生的經過及現場車輛撞擊後的終止位置研判，應
        該是汽車的右邊與機車的左側發生擦撞（本院卷第60至
        62 頁）等語。而依照卷附之現場車輛彩色照片（本院
        卷第22至28頁），可以看出機車之左側車頭邊緣有擦撞
        掉漆的痕跡，左側車身也有擦痕，至計程車之右後車門
        與右後車身交界處也有深色漆痕，此外右前車頭與右後
        車身亦有些擦痕，即與告訴人及證人上述證述情節相符
        ，此外，被告亦自承「告訴人撞到我車子的右後方」（
        本院卷第74頁）等語，是被告車子的右後車身與告訴人
        之左前車頭發生碰撞乙節，應足認定。
      3.再者，依據現場圖（本院卷第21頁）之標示，告訴人機
        車刮地痕係自外側第二車道中間處斜向外側第一車道延
        伸，並止於外側第一車道，可見被告與告訴人發生碰撞
        之處係在外側第二車道中間，參以被告係右後車身與告
        訴人左前車頭發生碰撞等節，足見發生碰撞之時，被告
        車子應處於車頭斜向右方之狀態，顯然正在向右變換車
        道甚明。倘如被告所稱其係直行煞車而遭後方車撞擊，
        則撞擊位置應在車尾始為合理，在在與跡證不符，無從
        採信。另觀諸被告車子停放地點與刮地痕起點即碰撞處
        相隔6.7公尺，足以讓被告在變換車道後將車子轉正，
        是縱被告車子停止時已完全在外側第二車道內，亦難僅
        因此遽認被告一開始就行駛在外側第二車道，附此說明
        。
    (四)綜上，本案事證明確，被告變換車道未依規定打方向燈、
      讓直行車先行並保持安全距離之過失均堪以認定，應依法
      論科。
二、論罪科刑之理由：
    (一)被告為計程車司機，當日係駕駛營業小客車，為從事駕駛
      業務之人，核其所為，係犯刑法第284條第2項前段業務過
      失傷害罪。
    (二)被告在有偵查犯罪職權之機關或公務員發覺其犯罪前，打
      電話報警，並留在現場，主動向到場之臺北市政府警察局
      大安分局員警乙○○表明其係肇事車輛之駕駛人，並接受
      裁判等情，有臺北市政府警察局指揮中心受理110報案紀
      錄單（偵卷第53頁）1份在卷及經乙○○於本院審理時具
      結證述明確（本院卷第61頁），核與自首規定相符，應依
      刑法第62條前段規定，減輕其刑。
    (三)爰審酌被告並無構成累犯之前科，有臺灣高等法院被告前
      案紀錄表1份附卷可考，其素行尚佳，身為職業駕駛人，
      於變換車道前，竟未打方向燈，復未讓直行之告訴人先行
      ，也未注意安全距離而逕行變換車道，致與告訴人發生碰
      撞使之成傷，及犯後否認犯罪，尚未已賠償告訴人等犯罪
      之動機、目的、手段及造成之損害等一切情狀，量處如主
      文所示之刑，並諭知易科罰金之標準。
三、據上論斷，應依刑事訴訟法第299條第1項前段、第284條之1
    前段，刑法第284條第2項前段、第41條第1項前段、第62條
    前段，刑法施行法第1條之1，判決如主文。
本案經檢察官郭力菁到庭執行職務
中    華    民    國    99    年    7     月    5     日
                  刑事第十三庭  法  官  李貞瑩
以上正本證明與原本無異。
如不服本判決應於收受送達後10日內向本院提出上訴書狀，並應
敘述具體理由；其未敘述上訴理由者，應於上訴期間屆滿後20日
內向本院補提理由書（均須按他造當事人之人數附繕）「切勿逕
送上級法院」。
                                書記官  陳鳳瀴
中    華    民    國    99    年    7     月    5     日
附錄本案論罪科刑法條
中華民國刑法第284條
（過失傷害罪）
因過失傷害人者，處 6 月以下有期徒刑、拘役或 5 百元以下罰
金，致重傷者，處 1 年以下有期徒刑、拘役或 5 百元以下罰金
。
從事業務之人，因業務上之過失傷害人者，處 1 年以下有期徒
刑、拘役或 1 千元以下罰金，致重傷者，處 3 年以下有期徒刑
、拘役或 2 千元以下罰金。

司法院資訊處製作；財團法人民間司法改革基金會備份。
